【裁判字號】    95,訴,175
【裁判日期】    950414
【裁判案由】    侵權行為損害賠償
【裁判全文】
臺灣板橋地方法院民事判決               95年度訴字第175號
原      告  台北縣新莊市公所
法定代理人  乙○○
訴訟代理人  劉志忠律師
被      告  丙○○
訴訟代理人  鐘耀盛律師
被      告  吉翔起重工程有限公司
                        巷79.
法定代理人  甲○○
被      告  祥發營造有限公司
                        樓
法定代理人  丁○○
上列當事人間請求侵權行為損害賠償事件，經本院於民國95年4
月13日言詞辯論終結，判決如下：
    主  文
被告丙○○、祥發營造有限公司應連帶給付原告新台幣貳佰伍拾
伍萬柒佰貳拾捌元，及自民國九十四年十一月八日起至清償日止
按年息百分之五計算之利息。
原告其餘之訴駁回。
訴訟費用由被告丙○○、祥發營造有限公司連帶負擔。
本判決第一項於原告以新台幣捌拾伍萬元為被告丙○○、祥發營
造有限公司供擔保後，得假執行。
原告其餘假執行之聲請駁回。
    事實及理由
一、按訴狀送達後，原告不得將原訴變更或追加他訴，但請求之
    基礎事實同一者，不在此限，民事訴訟法第255 條第1 項第
    2 款定有明文。查原告提起本件訴訟，據其於民國94年10月
    3 日所提出之訴狀所載，係請求被告丙○○、吉翔起重工程
    有限公司（以下簡稱吉翔公司）連帶給付新台幣（下同）25
    5 萬728 元，及自起訴狀繕本送達翌日起至清償日止按年息
    百分之5 計算之利息，雖於95年2 月17日具狀追加祥發營造
    有限公司（以下簡稱祥發公司）為被告，請求被告三人連帶
    給付255 萬728 元，及自起訴狀繕本送達翌日起至清償日止
    按年息百分之5 計算之利息，惟請求之基礎事實均為被告丙
    ○○過失毀損原告所興建與管理之陸橋，自屬同一，核與前
    揭規定相符，應予准許，合先敘明。
二、原告起訴主張：
  (一)緣被告丙○○係受僱於被告吉翔公司，於93年9月24日下午3
    時10分許，駕駛吉翔公司所有車牌號碼3G-212吊桿貨車，行
    經台北縣新莊市○○路時，因未將貨車吊桿放下，迎面撞擊
    原告興建與管理之丹鳳人行陸橋，致該陸橋鋼腱斷裂、混凝
    土破損及鋼筋外露，經台灣省土木技師公會鑑定，該陸橋安
    全性堪虞，建議整建置換，修復費用為255萬728元，有台灣
    省土木技師公會所出具之台北縣新莊市公所新莊市丹鳳陸橋
    結構損害安全鑑定書1件足憑。
  (二)被告丙○○如非吉翔公司之受僱人，因吉翔公司於93年11月
    4日新莊市丹鳳陸橋遭卡車損壞情形初勘及修復或補強建議
    會勘時，曾委請浩翔公司邱文吉為代理人，並經邱文吉表示
    願自行辦理拆除及復建工程，則依上開會勘結論，被告吉翔
    公司亦應負賠償責任。又被告丙○○於  鈞院三重簡易庭調
    解時提出93年9月至2月份之各類所得扣繳憑單，及勞工保險
    卡，陳稱其係受僱於祥發公司，則被告祥發公司亦為丙○○
    之僱用人，亦應依民法第188條第1項前段規定與丙○○負連
    帶賠償責任。
  (三)系爭陸橋係於民國70年12月間興建完成，至被告丙○○損壞
    之日即93年9月24日，約使用23年又9個月。而使用年限參酌
    內政部營建署70年5月16日台內營字第011658號函示，混凝
    土結構建築物之使用年限為50年至100年，又依行政院主計
    處公布之財產分類明細表，有關主要材質為鋼筋混凝土結構
    之橋樑，最低使用年限為40年。惟系爭陸橋之修復，因係將
    預力橋樑拆除重建，仍使用原有之橋台（即現有橋柱及樓梯
    ），故整體使用年限並未增加，故回復原狀所必要之費用不
    應計算折舊或減低請求之金額。
  (四)又按，依交通部、內政部公布施行之道路交通安全規則第38
    條有關道路行使車輛尺度之限制，各類大型車不得超過3.8
    公尺，系爭陸橋原有高度為4.25公尺，而事件之發生係因被
    告丙○○駕駛吊桿貨車時，未將吊桿放下撞毀陸橋。系爭陸
    橋高度既高於法定大型車輛最高限制，原告對事件之發生自
    無任何過失可言。
  (五)按因故意或過失不法侵害他人之權利者，負損害賠償責任；
    又受僱人因執行職務，不法侵害他人之權利者，由僱用人與
    行為人連帶負損害賠償責任，民法第184條第1項、第188條
    第1項前段定有明文。被告丙○○既因過失損害原告興建管
    理之陸橋，被告吉翔公司又係丙○○之僱用人，自應連帶給
    付修復費用255萬728元。
  (六)為此，依據侵權行為之法律關係，請求被告連帶給付255萬
    728元，及自起訴狀繕本送達翌日起至清償日止按年息百分
    之5計算之利息，並陳明願供擔保請准宣告假執行。
三、被告則抗辯：
  壹、被告丙○○部分：
  (一)被告丙○○並非受僱於被告吉翔公司，而係受僱於被告祥發
    公司，系爭吊桿貨車係由祥發公司向吉翔公司承租，祥發公
    司與吉翔公司間並非關係企業。又系爭陸橋並非新建，原告
    請求被告丙○○賠償修復費用自應扣除折舊。且原告並未標
    明系爭陸橋得車輛通行之高度，原告系本件事故之發生亦有
    過失，亦應免除或減輕被告丙○○之賠償金額。
  (二)為此，請求駁回原告之訴及假執行之聲請。
  貳、被告吉翔公司部分：
  (一)本件係車主金毓正將其所有之車牌號碼3G-212號貨車靠行於
    被告吉翔公司，金毓正復於民國93年7月間將該貨車出租於
    祥發公司，祥發公司再聘僱被告丙○○，並將該車交付予被
    告丙○○駕駛，從而，被告丙○○係祥發公司之員工，並依
    其指示執行職務，復受被告祥發公司監督，被告丙○○並非
    被告吉翔公司之受僱人，亦非受被告吉翔公司之指示、監督
    執行職務，即被告吉翔公司對於被告丙○○並無執行職務監
    督權，被告吉翔公司與丙○○間並無僱傭關係存在。又原告
    主張被告吉翔公司允諾負擔系爭陸橋拆除及修復費用，並非
    實在，被告吉翔公司就此鄭重否認之。
  (二)為此，請求駁回原告之訴及假執行之聲請，並陳明如受不利
    判決，願供擔保請准宣告假執行。
  參、被告祥發公司部分：
  (一)被告丙○○並非祥發公司之員工，吉翔公司吊卡車於93年9
    月1日至新莊市工地報到，而被告丙○○係吉翔公司吊卡車
    所派員之司車。吉翔公司吊卡車司機丙○○於93年9月24日
    發生丹鳳人行陸橋事故後，丙○○才得知吉翔公司並未將自
    己加入勞保，事發後吉翔公司也不願加保，而被告祥發公司
    也於事發後得知，因考量丙○○工地安全才將丙○○加入公
    司勞保，也於93年11月15日加入，才有丙○○之勞保卡。再
    者，於事發後，吉翔公司車牌號碼3G-212號吊卡車所發生之
    修繕費用及丙○○之薪資均由被告祥發公司代為支付，再由
    吉翔公司之款項中扣抵，並將該吊卡車及司機留任使用，以
    便抵押被告祥發公司代支付費用，才有扣繳憑單之產生。
  (二)為此，請求駁回原告之訴及假執行之聲請。
四、經查原告主張被告丙○○於93年9月24日下午3時10分許，駕
    駛牌號碼3G-212吊桿貨車，行經台北縣新莊市○○路時，因
    未將貨車吊桿放下，迎面撞擊原告所興建管理之丹鳳人行陸
    橋，致該陸橋鋼腱斷裂、混凝土破損及鋼筋外露之事實，已
    據提出台灣省土木技師公會鑑定書1 件為證，復為被告丙○
    ○所不爭執，自堪信為真實。是本件之爭點應依序為：(一)被
    告吉翔公司與祥發公司應否與被告丙○○負連帶損害賠償責
    任；(二)原告得請求賠償之金額為若干；(三)原告有無與有過失
    之情事。茲分項析述如后。
五、被告吉翔公司、祥發公司應否與被告丙○○負連帶責任：
  (一)按「船舶之出租人選任之船員，於船舶出租後，受承租人之
    僱用而為船員者，如因執行職務不法侵害他人之權利，僅承
    租人應依民法第188條之規定負損害賠償責任，其出租人既
    已失其僱用人之資格，即不得本於其最初之選任，使負賠償
    責任。」（最高法院21年上字第257號判例參照）。復按「
    甲僱用乙為怪手司機，丙營造公司向甲承租以乙為司機之怪
    手進行整路工程，某日乙於施工時因過失而挖斷電纜，則應
    由何人負連帶賠償責任？司法院民事廳研究意見：本題丙如
    係向甲租用怪手，另商得乙同意幫忙操作怪手並受丙監督或
    另由丙僱用乙操作怪手，進行整路工程，則丙為僱用人乙為
    受僱人（最高法院57年台上字第1663號判例參照），甲、丙
    僅為機器出租人與承租人之關係，此時應由乙、丙負連帶賠
    償責任：如係甲向丙承攬整路工程，甲僱用乙為怪手司機，
    則甲為僱用人乙為受僱人，甲、丙則僅為承攬人與定作人之
    關係，此時，應由甲、乙負連帶賠償責任。」（民事法律問
    題研究彙編第9輯74-77頁參照）
  (二)經查被告丙○○陳稱其係受僱於祥發公司，系爭吊桿貨車雖
    登記為吉翔公司所有，然係訴外人金毓正靠行於吉翔公司名
    下，並由金毓正將系爭吊桿貨車出租予祥發公司，吉翔公司
    並未僱用丙○○之情事，已據被告丙○○於本院調解時陳述
    甚詳，並提出扣繳憑單、勞工保險卡各1件為證，自堪信為
    真實。被告祥發公司雖抗辯：丙○○於93年9月24日發生丹
    鳳陸橋事故後，才知得吉翔公司並未為自己加保，事後吉翔
    公司也不願加保，被告祥發公司考量丙○○之工地安全，才
    於93年11月15日幫丙○○加保，又事發後系爭吊桿貨車之修
    繕費用及丙○○薪資均由祥發公司代為支付，再由吉翔公司
    之款項中抵扣，才有扣繳憑單之產生云云。惟查丙○○係於
    93年9月1日到祥發公司之新莊市工地報告，已據祥發公司於
    95年3月2月向本院所提出之函文中陳述甚明，而丙○○93年
    9月至12月份之所得扣繳憑單係祥發公司所開立，有扣繳憑
    單1件足憑，茍丙○○並非祥發公司所僱用，衡情祥發公司
    斷無開立丙○○93年9月至12月份所得扣繳憑單之理，又丙
    ○○既自93年9月份起即受領祥發公司之薪資，則祥發公司
    依法即有為丙○○加保之義務，自難因祥發公司雖遲至93年
    11月15日始為丙○○加保，即可謂丙○○非祥發公司之受僱
    人，核祥發公司此部分之抗辯，顯屬不足採信。
  (三)原告雖主張：丙○○如非被告吉翔公司之受僱人，因吉翔公
    司於93年11月4日新莊市丹鳳陸橋遭卡車損壞情形初勘及修
    復或補強建議會勘時，曾委請浩翔公司邱文吉為代理人，並
    經邱文吉表示願自行辦理拆除及復建工程，則依上開會勘結
    論被告吉翔公司亦應負賠償責任云云，並提出台灣省木土技
    師公會附件五之會勘簽到簿為證。惟查被告吉翔公司否認曾
    委任浩翔公司之邱文吉為代理人參與93年11月4日新莊市丹
    鳳陸橋遭卡車損壞情形之會勘，且上開會勘簽到簿上固有邱
    文吉之簽名，然並無被告吉翔公司委任邱文吉之委託書，已
    難認被告吉翔公司有委任邱文吉代理之情形，況縱認被告吉
    翔公司有委任邱文吉代理出席，亦難認邱文吉已取得代理被
    告吉翔公司認諾與和解之特別代理權。是尚難因邱文吉表示
    自行辦理拆除及復建工程，遽認被告吉翔公司已自願承擔回
    復系爭陸橋之責任。核原告此部分之主張，顯屬無據，洵無
    可採。
  (四)綜上所述，被告祥發公司為丙○○之受僱人，原告請求被告
    祥發公司對丙○○之侵權行為負連帶損害賠償責任，核屬有
    據。至於被告吉翔公司既非丙○○之僱用人，亦未自願承擔
    系爭陸橋之修復工程，原告請求被告吉翔公司與丙○○負連
    帶賠償責任，即無理由。
六、原告所得請求賠償之金額：
  (一)按「因故意或過失，不法侵害他人之權利者，負損害賠償責
    任」，民法第184條第1項前段定有明文。經查被告丙○○因
    過失毀損原告所興建與管理之陸橋，原告自得依侵權行為之
    法律規定請求被告丙○○負賠償責任。復查系爭陸橋因撞擊
    受損，安全性堪虞，經台灣省土木技師公會建議以重新整建
    置換原有之兩支預力樑、橋面板、欄杆之方式修護，所花費
    時間、人力及金錢雖均較經濟，惟修復費用總計仍需255萬
    782元，有台灣省土木技師公會鑑定書、台北縣新莊市公所
    工程詳細表、單價分析表各1件為證，則原告自得請求被告
    丙○○、祥發公司連帶賠償255萬782元。
  (二)被告丙○○雖抗辯：系爭陸橋並非新建，原告請求賠償之金
    額自應扣除折舊云云。惟查系爭陸橋係將預力橋樑身拆除重
    建，但使用原橋台（即現有橋樑及樓梯），橋台為舊有，並
    未重建或補強，因此，整體使用年限並未增長等情，已據原
    告提出張仲毅技師於95年3月24日出具之函1件足憑，此與毀
    損舊品以新品價格作為賠償基準，因以新品價格購入之物品
    使用年限會較舊品為長，為求公平起見，必須將新品價格扣
    除折舊費用，不可同日而語，是系爭橋樑既未因部分修復致
    使用年限有所延長，則被告丙○○抗辯應扣除折舊云云，即
    無可採信。
七、原告有無與有過失之情事：
    按除市區雙層公車不得超過4.4公尺外，其餘各類大型車不
    得超過3.8公尺，道路交通安全規則第38條定有明文。被告
    丙○○雖抗辯：系爭陸橋未標明得通行車輛之高度，原告系
    本件事故之發生亦有過失，亦應免除或減輕被告丙○○之賠
    償金額云云。惟查原告主張系爭陸橋之高度為4.25公尺，已
    據被告丙○○所不爭執，而被告丙○○所駕駛之吊桿貨車並
    非市區雙層公車，依法不得超過3.8公尺，則市區雙層公車
    以外之合法行使於道路之車輛，均不會撞擊原告所興建與管
    理之陸橋，被告丙○○係因未將貨車之吊桿降下，始迎面撞
    擊系爭陸橋，則本件侵權行為之過失顯可全部歸責於被告丙
    ○○，原告並無任何與有過失可言。是被告丙○○：抗辯應
    依與有過失之規定免除或輕減其賠償額云云，於法無據，難
    認可採。
八、從而，原告依據侵權行為之法律關係，請求被告丙○○、祥
    發公司連帶給付255萬728元，及自94年11月8日起即起訴狀
    繕本送達翌日至清償日止按年息百分之5計算之利息，為有
    理由，應予准許，逾此之請求，即屬無據，應予駁回。又原
    告陳明願供擔保，聲請宣告假執行，就其勝部分部，核無不
    合，爰酌定相當擔保金額准許之，至於原告敗訴部分，其假
    執行之聲請亦失所附麗，應併予駁回。
九、結論：原告之訴為一部有理由，一部無理由，依民事訴訟法
    第79條、第85條第2項、第390條第2項判決如主文。
中    華    民    國    95    年    4     月    14    日
                  民事第三庭    法  官  何君豪
以上正本係照原本作成
如對本判決上訴，須於判決送達後20日內向本院提出上訴狀
中    華    民    國    95    年    4     月    14    日
                                書記官  蕭興南


司法院資訊處製作；財團法人民間司法改革基金會備份。
